【裁判字號】    89,上易,235
【裁判日期】    890229
【裁判案由】    詐欺
【裁判全文】
臺灣高等法院刑事判決                            八十九年度上易字第二三五號
    上  訴  人
    即  被  告  丙○○
    選任辯護人  張堂歆
右上訴人因詐欺案件，不服臺灣新竹地方法院八十七年度易字第一一四七號，中華民
國八十八年十二月六日第一審判決（起訴案號：臺灣新竹地方法院檢察署八十七年度
偵緝字第三號）提起上訴，本院判決如左：
    主  文
上訴駁回。
丙○○緩刑伍年。
    事  實
一、丙○○明知自己並無清償能力，竟意圖為自己不法之所有並基於概括之犯意，先
    於民國八十五年五月間，在新竹縣竹北市一家保齡球館內，持其於不詳時地，因
    賭債由自稱「鍾玉城」之不詳年籍之男子收受經偽造票號ＷＢ0000000號
    、發票人為陳秀偉（起訴書誤寫為陳偉秀）、發票日為八十五年八月十八日、面
    額新臺幣（下同）七十五萬六千四百五十元、付款人為華南商業銀行華江分行之
    支票一紙，未經查證該支票之來源、信用及真偽，竟向不知情之友人甲○○詐借
    金錢，並交付前開支票作為擔保，資以取信，致甲○○陷於錯誤而交付現金七十
    二萬六千四百五十元；次於同年月間，在新竹縣竹北市○○路三十四巷四十弄二
    號（起訴書誤載為四十號）丁○○住處，持其自年籍、姓名不詳之人所收受之票
    號ＦＡ0000000號、付款人為第一商業銀行中山分行、面額為二十六萬元
    、發票日為八十五年八月三十日，發票人為吳錫坤（另為檢察官不起訴處分在案
    ）之支票一紙，未經查證該支票之來源、信用，即於支票背面背書後，持交林彥
    鋒，以取信於乙○○，向之詐借二十六萬元，並佯稱數日內即清償，致乙○○因
    而陷於錯誤，而交付二十六萬元。詎上開二紙支票屆期，丙○○未依約償還而逃
    匿無蹤，該二紙支票亦分別因簽章不符及拒絕往來而未獲兌現。甲○○、乙○○
    二人至此始知受騙。
二、案經丁○○告發、甲○○告訴由臺灣板橋地方法院檢察署檢察官呈請臺灣高等法
    院檢察署檢察長令轉臺灣新竹地方法院檢察署檢察官偵查起訴。
    理  由
一、訊之被告丙○○固坦承有向被害人甲○○及乙○○二人借得上開款項並交付上開
    二紙支票，然矢口否認有詐欺犯行，辯稱：支票係伊姊姊盧桂香賣土地分給伊之
    款項云云。惟查右開事實，業據被害人證人甲○○、乙○○迭於偵查及原審審理
    中指訴歷歷，並有上述支票及退票理由單影本各二紙附卷足稽，又上述面額七十
    五萬六千四百五十元之支票係屬他人持陳秀偉於八十二年間遺失之國民身分證向
    銀行開戶領用而偽造之支票，此為證人陳秀偉於偵查中指述明確（見臺灣板橋地
    方法院檢察署八十五年偵字第二一九七四號偵查卷第十四頁、第六十八頁筆錄）
    ，且承辦檢察官核對到庭之陳秀偉及八十五年二月二十六日向銀行申請開戶所附
    陳秀偉國民身分證照片，顯非同一人，而開戶之國民身分證所載之換發日期為七
    十九年十月九日與實際該國民身分證已於八十四年二月六日補發亦有不同，足資
    認定係不詳姓名之人以不詳方法取得陳秀偉之國民身分證，經變造後，再持向銀
    行申領支票後偽造上開支票使用，此臺灣板橋地方法院檢察署八十五年度偵字第
    二一九七四號不起訴處分書亦同此認定。再面額二十六萬元之支票，係由證人吳
    錫坤申領後交由「小張」之人使用，再輾轉由被告丙○○持有，該支票退票理由
    為簽章不符，且帳戶已於八十五年九月二十日列為拒絕往來戶，此為證人吳錫坤
    於偵查中供證明確（見臺灣新竹地方法院檢察署八十七年度偵緝字第二號偵查卷
    第十一頁、第二十六頁筆錄），並有開戶資料及退票理由單附卷可查。而被告對
    於該二張支票之來源先後供述不一，先稱取自姊姊盧桂香，又稱因賭債取自自稱
    「鍾玉城」之不詳年籍之男子，證人即被告之姊姊盧桂香於偵查中已證稱伊並未
    交付陳秀偉之支票予丙○○等語（見前揭偵緝字第三號偵查卷第四十九頁筆錄）
    ，是被告前開辯稱取自姊姊云云，尚難採信，而後者所稱為賭債人所得，未經查
    證支票來源，尚稱實在。被告既於偵查中供承並無其他收入以清償借款，且對外
    仍積欠債務，又所持支票係來自年籍、姓名不詳之人，再於審理中供稱未查過支
    票帳戶之信用及想到支票如何兌現，足認被告於借款之初，並無清償能力仍持上
    開二張無法兌現之支票向被害人等借款，顯存有不法所有之詐欺意圖，其空言否
    認犯罪，應屬卸責之詞，尚難採信。被告犯行應堪認定。
二、核被告所為，係犯刑法第三百三十九條第一項詐欺取財罪。其先後二次詐借金錢
    之犯行，時間緊接，犯罪構成要件相同，顯係基於概括犯意為之，為連續犯，應
    依刑法第五十六條規定論以一罪並加重其刑。
三、原審因依刑法第五十六條、第三百三十九條第一項，罰金罰鍰提高標準條例第一
    條前段，並審酌被告犯罪之動機、目的、所受之刺激、手段、品行、智識程度、
    所生危害及犯罪後之態度等一切情狀，以被告丙○○連續意圖為自己不法之所有
    ，以詐術使人將本人之物交付，量處有期徒刑伍月。附表所示偽造票號ＷＢ00
    00000號、發票人陳秀偉、發票日為八十五年八月十八日、面額新臺幣七十
    五萬六千四百五十元、付款人為華南商業銀行華江分行之支票一紙，依刑法第二
    百零五條宣告沒收。其認事用法，洵無違誤，量刑亦屬適當，被告上訴否認犯罪
    ，委無可採，其上訴為無理由，應予駁回。
四、末查被告前未曾受有期徒刑以上刑之宣告，有本院被告全國前案紀錄表在卷可按
    ，嗣已與被害人等和解，賠償被害人損害，有和解書影本乙件在卷可稽，經此偵
    審程序之進行，當知教訓，有所警惕而無再犯之虞，本院認其所宣告之刑，以暫
    不執行為適當，因依刑法第七十四條第一款規定，予以宣告緩刑五年，以啟自新
    。
據上論斷，應依刑事訴訟法第三百六十八條，刑法第七十四條第一款，判決如主文。
本案經檢察官郭啟東到庭執行職務。
中    華    民    國    八十九    年      二月     二十九       日
                        臺灣高等法院刑事第二十一庭
                            審判長法  官  葉  騰  瑞
                                  法  官  黃  本  仁
                                  法  官  江  國  華
右正本證明與原本無異。
不得上訴。
                                  書記官  吳  碧  玲
中    華    民    國    八十九    年      三        月      三          日
附錄：本案論罪科刑法條全文
刑法第三百三十九條第一項
意圖為自己或第三人不法之所有，以詐術使人將本人或第三人之物交付者，處五年以
下有期徒刑、拘役或科或併科一千元以下罰金。


司法院資訊處製作；財團法人民間司法改革基金會備份。
